最高法院刑事判決　　　　　　一○○年度台上字第六四四○號
上　訴　人　黃俊凱
上列上訴人因違反槍砲彈藥刀械管制條例案件，不服台灣高等法
院中華民國一○○年九月十五日第二審更審判決（九十九年度重
上更(一)字第二七三號，起訴案號：台灣台北地方法院檢察署九十
五年度偵字第二二九八、七三九一號，原判決漏載九十五年度偵
字第七三九一號），提起上訴，本院判決如下：
    主  文
上訴駁回。
    理  由
按刑事訴訟法第三百七十七條規定，上訴於第三審法院，非以判
決違背法令為理由，不得為之。是提起第三審上訴，應以原判決
違背法令為理由，係屬法定要件。如果上訴理由書狀並未依據卷
內訴訟資料，具體指摘原判決不適用何種法則或如何適用不當，
或所指摘原判決違法情事，顯與法律規定得為第三審上訴理由之
違法情形，不相適合時，均應認其上訴為違背法律上之程式，予
以駁回。本件上訴人黃俊凱上訴意旨略稱：(一)、原判決認扣案槍
彈由上訴人攜往廖信盛住處，係以上訴人及周鼎貴於警詢時及偵
查中之供述為據，惟周鼎貴在原審時證稱查獲當天是其帶槍，廖
信盛亦證述是周鼎貴拿槍，當時上訴人沒有拿槍等語。是槍枝究
係何人攜帶，上訴人是否確持有槍枝，已非無疑；且上訴人是否
知悉周鼎貴攜槍尾隨前往廖信盛住處，及上訴人有無經手該槍枝
，仍屬未臻明瞭。原審就槍枝係何人攜帶，未再行調查證據程序
，自不足作為上訴人究否持有槍枝之判斷，顯有調查未盡之違法
。(二)、廖信盛在原審更審前固證稱「因為我只有跟黃俊凱有約，
我看到還有其他人而且他們是衝上來，我覺得他們不懷好意，所
以趕快把門關上。後來他們就踹門，踹門我沒有看到。同時有人
叫我把門打開，但我聽不出來是誰。當時我有看到黃俊凱拿一把
類似槍的東西」云云，但其既於第一時間把門關上，如何能看到
上訴人持有槍械？其說詞顯然矛盾。當時為冬天之傍晚，天色已
暗，其發現有人衝上來即轉身入屋之短暫幾秒間，能否確認為槍
枝？況其亦稱僅係「類似槍的東西」，顯無法確認。則原審採此
臆測之詞作為判決依據，認事用法即有違誤。廖信盛復證稱「關
門之後我完全不了解」、「因為我在電話中聽到黃俊凱說周鼎貴
已經上膛了」等語，益徵其對於當時實際持有槍械之狀況為何，
均為個人推測之詞，無法為不利上訴人之認定，原判決採證認事
顯與證據法則有違。(三)、上訴人當天究否夥同周鼎貴前往廖信盛
住處，因周鼎貴在偵查中證稱「黃俊凱看到小剛（即廖信盛）突
然大叫小剛快跑」，廖信盛於原審亦證稱「黃俊凱就跟我說快跑
，我就跑回屋內並且把門關起來」等語，顯見上訴人係獨自前往
廖信盛住處，卻遭周鼎貴尾隨並持槍押上樓，遂警告廖信盛快跑
，使廖信盛得即時衝回住處並將周鼎貴擋於門外。前開證言，係
屬有利上訴人之證據，原判決未予採納，亦未說明不採之理由，
自有判決不備理由之違法云云。
惟查：原判決綜合全案證據資料，本於事實審法院職權推理之作
用，認定上訴人確有與周鼎貴（業經判刑確定）擅自持有仿BERE
TTA 廠84型半自動手槍所製造，換裝土造金屬槍管而成之改造槍
枝（槍枝管制編號0000000000）及子彈之犯行。因而撤銷第一審
之判決，依想像競合犯從一重改判論處上訴人共同未經許可，持
有可發射子彈具有殺傷力之改造手槍罪刑（處有期徒刑三年十月
，併科罰金新台幣十萬元），已詳細說明其採證認事之理由。所
為論斷，亦俱有卷證資料可資覆按。且查：證據之評價，亦即證
據之取捨及其證明力如何，係由事實審法院依其調查證據所得心
證，本其確信自由判斷，茍不違反經驗法則或論理法則，即難遽
指違法。原判決已說明依憑上訴人於警詢時及偵查中之自白，周
鼎貴在警詢時、偵查中及第一審之證言，廖信盛於第一審及原審
更審中之證詞，卷附內政部警政署刑事警察局槍彈鑑定書，扣案
之前揭改造手槍及土造子彈一發（另一發鑑驗時業經試射而失其
效用），及其餘案內所有證據，本於調查所得心證，分別定其取
捨，而憑以認定上訴人共同持有前揭具殺傷力改造槍枝及子彈等
之依據；並就上訴人辯稱：伊係為周鼎貴持槍押至廖信盛住處，
當日伊在樓梯間見到廖信盛時，主動告以快跑等語，及周鼎貴證
稱其聽見上訴人與廖信盛相約見面，自行攜槍尾隨上訴人前往，
廖信盛證稱「看到黃俊凱拿一把『類似』槍的東西」云云，究如
何均不足採信，亦在理由中詳加說明指駁。此係事實審法院採證
認事之職權行使，既未違反經驗法則或論理法則，要不能指為違
法。茲上訴意旨就原審之論斷，究有何違背法令之情形，並未依
據卷內資料具體指摘，仍執陳詞，就原判決已詳加說明之事項，
再漫為事實之爭執，自非適法之第三審上訴理由。而廖信盛就其
接聽上訴人電話所為「他（即上訴人）還有說他已經上膛了，如
果我再不開門就要開（槍）了」等情之供證，乃就其親身聽聞上
訴人述說前開情節之客觀事實提供證言，並非傳聞證據或其個人
推測之詞，自有證據能力，經合法調查後，原判決以之作為上訴
人擅自持有前開槍枝之佐憑，即無違法可言。其餘上訴意旨所執
各詞，原判決或已在理由中論斷綦詳，並無上訴意旨所指之違法
情形；或係以自己主觀之說詞，就原審採證認事之職權行使或與
犯罪構成要件無涉之枝節，再為事實之爭辯，依首開說明，亦難
認係適法之第三審上訴理由。其上訴違背法律上之程式，應予駁
回。原判決認其想像競合犯恐嚇危害安全罪部分，核屬刑事訴訟
法第三百七十六條第一款所列不得上訴於第三審法院之罪名，有
想像競合關係之持有具殺傷力之改造槍枝及子彈等重罪部分，上
訴人之上訴既不合法，無從為實體上審理，恐嚇危害安全輕罪部
分，自亦無從適用審判不可分原則，併同為實體上審判，亦應從
程序上予以駁回。
據上論結，應依刑事訴訟法第三百九十五條前段，判決如主文。
中    華    民    國  一○○  年   十一   月  二十三  日
                      最高法院刑事第二庭
                          審判長法官  謝  俊  雄  
                                法官  魏  新  和  
                                法官  徐  文  亮  
                                法官  吳  信  銘  
                                法官  葉  麗  霞  
本件正本證明與原本無異
                                      書  記  官  
中    華    民    國  一○○  年   十一   月  二十八  日
                                                      Ｑ